臺灣士林地方法院民事簡易判決
111年度勞簡字第28號
原      告  李惠文
訴訟代理人  王瀅雅律師
被      告  新北汽車客運股份有限公司

法定代理人  呂奇龍
訴訟代理人  李忠偉
上列當事人間請求給付工資等事件，於中華民國111年10月3日言
詞辯論終結，本院判決如下︰
    主  文
被告應給付原告新臺幣壹萬零陸佰伍拾玖元，及自民國一百一十
一年六月十一日起至清償日止，按年息百分之五計算之利息。
原告其餘之訴駁回。
訴訟費用新臺幣參仟玖佰柒拾元，由被告負擔新臺幣壹佰貳拾元
，其餘新臺幣參仟捌佰伍拾元由原告負擔。
本判決原告勝訴部分得假執行。但被告如以新臺幣壹萬零陸佰伍
拾玖元或同額華南商業銀行士林分行可轉讓定期存單為原告預供
擔保，得免為假執行。
原告其餘假執行之聲請駁回。
    事實及理由
一、原告主張：
　㈠原告自民國103年6月26日起受僱於被告，於被告五堵站擔任
    公車駕駛員，於原告受僱被告擔任駕駛員期間，每日依被告
    排班調度行車，於每日駕駛前原告須先至場站報到，再到停
    車場進行車況檢查及實施酒測作業等準備工作，每日最後一
    趟收班將車輛停妥後，尚須將車內之票證等相關設備、紙本
    文件繳回站上，由站管人員清點無誤後，才能下班回家，而
    於每日駕駛趟次之間，因須隨時受站管人員排班調度後續出
    車時間，且須支援出車、加油、保養、清潔車輛等，因此須
    留在場站內不得任意離開。故原告於工作日抵達場站，開始
    首班車發車前之準備工作，之後進行各趟次駕駛，迄至末班
    車回到場站內完成後續交接工作止，每日工作時間均長達12
    小時以上。為利計算，於本件僅以每日12小時計算工時，即
    每日延長工時至少應為4小時。原告受僱被告期間，自105年
    11月起至110年4月止，被告應給付原告按當月正常工時工資
    計算之加班費，扣除被告已經給付之平日延長工時加班費（
    即每月薪資單上所列「逾時-免」、「逾時-應」、「加勤行
    安獎金」、「加勤安服獎金」等屬平日延長工時加班費項目
    ）後，被告應再給付原告平日延長工時工資共新臺幣（下同
    ）166,975元。
　㈡105年12月23日勞動基準法（下稱勞基法）有關1例1休規定生
    效前，勞工每週工作總時數既不得超過40小時，以每天正常
    工時8小時計算，即每週除依勞基法第36條規定應有1日例假
    外，尚應有1日休息，嗣於105年12月23日勞基法有關1例1休
    規定生效後，更明定勞工每工作7日，除1日例假外，應有1
    日休息日。原告自105年11月至110年4月每月多有於休息日
    出勤工作情事，原告每月至少應有4日休息日，扣除原告每
    月已休之休息日之日數後，原告每月應有未休之休息日日數
    。被告於106年1月1日前之薪資單上雖列有「例假津貼」乙
    項，自106年1月起，薪資單上則有「休息日免稅」、「休息
    日應稅」、「休息日津貼」等項加班費，惟並未依原告每月
    之正常工時工資計算，有短少給付情事，故被告應依修正前
    、後之勞基法第24條第2項規定，給付原告不足之休息日加
    班費，其應再給付之休息日延長工時工資共123,905元。
　㈢原告任職期間，經常國定假日未放假，被告於106年1月1日前
    就國定假日出勤，並未給付原告任何加班費，嗣自106年1月
    1日起，被告就國定假日出勤雖有給付，惟縱有給付國定假
    日加班費，然並未依原告之正常工作時間工資計算加班費，
    顯有不足情事。依勞基法第39條規定，雇主經徵得勞工同意
    於休假日工作者，工資應加倍發給，惟被告有短付情事，故
    除已給付之國定假日加班費外，被告就不足額部分應再給付
    原告國定假日延長工時工資共54,147元。
　㈣原告自103年6月26日起受僱後，除於107年度有曾請特別休假
    3日外，其餘年度均未請特別休假，原告105年度特休未休天
    數10日、106年度特休未休天數14日、107年度特休未休天數
    11日、108年度特休未休天數15日、109年度特休未休天數15
    日，被告於每年1月給付前1年度未休特別休假工資，被告於
    106年至110年分別於各年度之1月給付原告特休津貼：6,300
    元、11,250元、9,900元、13,500元、15,593元，扣除被告
    上開已付之特休津貼後，被告應再給付原告特休未休工資共
    18,073元。
　㈤為此，爰依兩造間勞動契約及勞基法等法律關係起訴請求，
    並聲明：被告應給付原告363,100元（即166,975＋123,905＋5
    4,147＋18,073＝363,100，原告誤繕為363,103元），及自起
    訴狀繕本送達翌日起至清償日止，按年息百分之五計算之利
    息。
二、被告則以：
　㈠加班費部分：
　⑴兩造業已議定加班費，就原告薪資項目內國定假日津貼、休
    息日免稅、休息日應稅、逾時津貼（逾時免、逾時應）及加
    勤行安獎金、加勤安服獎金、單延津貼及部分特殊功績即係
    勞雇雙方所約定例假日、休息日、國定假日及平日延長工時
    之工資，參酌薪資單及薪資清冊所載，原告每月薪資達5至6
    萬元，顯見兩造約定工資未低於基本工資加計假日、延長工
    時工資之總額，並無違反勞基法之規定，原告不得另行請求
    加班費。
　⑵據原告106年後之薪資單所示，於下方亦明確載明「薪資明細
    請詳閱，若有疑問，請在領薪後五日內向直屬主管提出反應
    ，當即奉達，逾期恕不受理」，足見兩造業已約定加班費之
    給付方式。再者，原告每月薪資5至6萬元，顯見原告身為公
    車駕駛員之薪資遠高於其他藍領階級之人，因原告身為公車
    駕駛員，每趟出車往返時間因路況、乘客人數等因素，每日
    超過8小時開車實屬常態，故被告約定給予較高之薪資，況
    且公車司機之工作相對於一般勞工較為單純，若遇紅綠燈仍
    得稍事休息，與從事腦力、大量勞力工作之人，隨時均得工
    作亦有不同，故若單單以每日工時僅為8小時，每月薪資高
    達5至6萬元，超過8小時之部分即依勞基法計算加班費，顯
    不符合常理。原告每日駕車時間一增加（包括延長工時），
    里程及營收隨即增加，則原告之行車安全獎金增加、特殊功
    績獎金亦增加，原告之薪資即增加，顯見行車安全獎金、特
    殊功績獎金本即帶有實質加班費之性質，原告每月接獲薪資
    單均無異議，現今請求加班費，恐無理由。
　⑶被告業已給付足額加班費，並無給付不足：
　①原告自承被告已給付之加班費，依勞基法第24條規定，應自
    當月全額薪資中扣除，細繹原告所主張，其認定之加班費項
    目有國定假日津貼、休息日免稅、休息日應稅、逾時應、逾
    時免等項，然被告所給付之加班費除前開項目外，尚有加勤
    行安獎金、加勤安服獎金、單延津貼及部分特殊功績，原告
    於計算加班費之基準以當月全額薪資扣除前開原告自承之加
    班費項目云云，即有違誤。
　②被告所給付之加班費項目中，其中單延津貼屬平日加班費，
    係單班延時津貼之簡稱，雇主為體恤駕駛員工作中退（離尖
    峰時間）所造成不便，而給予補延長工時工資之不足，中退
    時間較短者每出勤天另加發90元，中退時間較長者每天150
    元，其給付計算方式與駕駛員每天上下班與休息時間息息相
    關，經勞政單位認可採納為延長工時工資之一部份。故單延
    津貼之發放性質與計算標準，與正常工作間之工作無對價關
    係（非每日正常工作8小時內的工作報酬），而是趟次下勤
    與下一趟出勤的起迄時間有關，故若判定此薪資項目為工資
    ，當屬平日延長工時工資。而加勤行安獎金、加勤安服獎金
    亦屬平日加班費，加勤行安獎金係駕駛員工時逾8小時之行
    駛里程金額，而加勤安服獎金係駕駛員工時逾8小時部分之
    營收金額。原告每日駕車之時間一增加（包括延長工時），
    里程及營收隨即增加，則原告之行車安全獎金增加、安服獎
    金亦增加，原告之薪資即增加，故於106年勞基法修正施行
    後，多增列了「加勤行安獎金」、「加勤安服獎金」（按所
    謂加勤係指超過8小時以外之延長工時），足見加勤行安獎
    金、加勤安服獎金屬平日加班費。
  ③特殊功績與行車安全獎金並列，均係以里程計算金額，以全
    月行駛里程（不論係超過8小時與否）計算行車安全獎金，
    達當月目標或達日曆天-5者，即除行車安全獎金外，加發特
    殊功績100%，且達當月目標或達日曆天-4者，依1%當月營收
    獎金計算特殊功績。特殊功績除了無違規有優良表現外，重
    要考核與發放基準當月日曆天-4或-5（即月休4天或5天），
    然現行工時制度每月至少有8天例休（例假日4天、休息日4
    天），故駕駛員當月休假天數必須與當月例假天數（7休1）
    相符或僅能多1天，超休2天以上者即無法獲得特殊功績，換
    言之，當月必須有休息日或國定假日出勤方能獲得特殊功績
    ，應屬非正常工作時間所得之工資，即延長工時工資。
　④依駕駛駕車時間查核紀錄表及原告任職期間請假明細所示，
    原告駕車時間並非其所主張之12小時，其主張包含休息時間
    亦屬工作時間，被告否認，蓋原告於休息時間本得自由運用
    ，非於被告指揮監督下，故原告以每日超時4小時計算加班
    費，自有違誤。
　㈡特休未休工資部分：　
　⑴本件原告係為在職中，且於任職期間曾休過特別休假，就該
    假別本可自行安排休完特別休假，然原告捨此不為，屬應休
    能休而未休，非屬可歸責被告之原因，被告本即無給付未休
    完特休工資之義務。且被告以1日1,000元至1,300元工資補
    償，歷年來原告收受後並無意見，顯見原告請求被告給付特
    休未休工資差額，並無理由。
　⑵退步言，若被告縱需給付，金額亦非原告所主張，揆諸勞基
    法施行細則第24-1條第2項第1款第2目規定，發給工資之基
    準為計月者，以最近一個月正常工作時間所得之工資除以30
    所得之金額，而原告雖以歷年12月之工資扣除其認為加班費
    計算，然未經扣除單延津貼、加勤行安獎金、加勤安服獎金
    及特殊功績之加班費，顯屬錯誤，綜上所述，被告以1日1,0
    00元至1,300元工資補償發放特休未休獎金，並未不足。
　㈢原告所請求105年11月至106年5月之特休未休、平日、假日及
    國定假日之延長工時等請求權時效，因屬「一年或不及一年
    之定期給付債權」，具有薪資債權之性質，依民法第126條
    規定：「利息、紅利、租金、贍養費、退職金及其他一年或
    不及一年之定期給付債權，其各期給付請求權，因五年間不
    行使而消滅。」，該等請求權之消滅時效期間為5年，已罹
    於時效不得請求，被告得拒絕承認等語，資為抗辯。並聲明
    ：原告之訴駁回。如受不利判決，請准提供現金或同額華南
    商業銀行士林分行可轉讓定期存單為擔保，宣告免為假執行
    。
三、得心證之理由：
  ㈠本件原告自103年6月26日起即受僱於被告，在被告五堵站擔
    任公車駕駛員。原告自105年11月1日起至110年4月30日間（
    下稱系爭請求期間），曾自被告處受領如附件一「薪資合計
    」欄所示薪資。另原告於105年至109年分別有10日、14日、
    11日、15日及15日之特別休假未休（下稱特休未休），而被
    告業已給付前述年度特休未休工資合計56,543元（即6,300
    元＋11,250元＋9,900元＋13,500元＋15,593元＝56,543元）等事
    實，為兩造所不爭執，並有原告提出勞工保險被保險人投保
    資料明細、系爭請求期間薪資單及請假明細表等影本在卷可
    查（分見本院卷第30至31頁及第34至66頁），此部分之事實
    ，堪認為真正。原告主張其於系爭請求期間均有於平日延長
    工作時間4小時，亦曾於休息日或休假日工作，且工作時間
    均達12小時，被告未給足平日延時工資、休息日工作工資及
    休假日工作工資（以上三項工資統稱加班費），被告應補足
    系爭請求期間加班費差額，另被告亦有未給足特休未休工資
    等情，然為被告所否認，並以前詞抗辯。故本件所應審究者
    為：⑴原告於系爭請求期間之平日延時日數、非平日超時工
    作日數、休息日工作日數及休假日工作日數各為何？每日延
    時工作時間為何？⑵原告系爭請求期間每月正常工作時間之
    每日工資、每小時工資額各為何？⑶被告有無短少給付系爭
    請求期間加班費？⑷原告主張被告未足額給付特休未休工資
    ，是否有理由？⑸原告前述加班費差額請求權及特休為休工
    資請求權，有無罹於時效而消滅？茲分別論述如下：
  ㈡原告於系爭請求期間之平日工作日數、平日延時日數、非平
    日超時工作日數、休息日工作日數及休假日工作日數均如附
    表一本院認定欄所示；原告於系爭請求期間如有延時工作（
    包括平日延時工作、非平日超時工作、休息日工作、休假日
    工作）之每日工作時數平均為11小時：
　⑴原告主張其於系爭請求期間之平日延時工作日數、休息日工
    作日數、國定假日工作日數如111年9月5日民事準備書狀所
    附之原告出勤明細表所示（見本院卷第392至393頁），然此
    為被告所否認，並抗辯原告系爭請求期間工作日數如111年8
    月1日民事聲請暨陳報狀所示（見本院卷第110至116頁，兩
    造前述主張及抗辯以整理於附表一所示）。
　⑵按勞工正常工作時間，每日不得超過8小時，每週不得超過40
    小時，勞動基準法（下稱勞基法）第30條第1項定有明文；
    另勞基法第36條於105年12月21日修正前原規定勞工每七日
    中至少應有一日之休息，作為例假，嗣於105年12月23日修
    正施行後同法第36條第1項則規定：勞工每七日中應有二日
    之休息，其中一日為例假，一日為休息日，另勞基法第37條
    亦規定：紀念日、勞動節日及其他由中央主管機關規定應放
    假之日，均應休假。故勞工每日正常工作時間如超過8小時
    ，該超過部分即屬平日延時工作；另勞基法於105年12月21
    日修正前，勞工每7日除有1日為例假外，每週工作時間除於
    平日（即每日工作8小時、工作5日）外，若於該週之非平日
    且非例假之日工作，且該週正常工作時間已超過40小時，該
    日即屬非平日超時工作；若勞工於勞基法105年12月21日修
    正後之勞基法第36條第1項所示之休息日工作或於勞基法第3
    7條所示休假日工作，該日即屬休息日工作或休假日工作。
　⑶經查，依被告所提出之原告駕駛駕車時間查核紀錄表及原告
    所提出之請假明細表（分見本院卷第118至324頁及第62至66
    頁），可知原告於系爭請求期間曾分別於附表一備註欄所示
    勞基法第37條第1項所規定之休假日工作。原告除於前述休
    假日工作外，依被告所提出原告之駕駛駕車時間查核紀錄表
    及原告所提出之請假明細表，亦可認原告有於如附表一「本
    院認定」欄內「平日工作日數」、「平日延時日數」、「非
    平日超時」、「休息日」等欄所示之平日工作、平日延時工
    作、非平日超時工作及休息日工作之情形（其中原告於備註
    所示之部分月份，另有多日之工作時間未達8小時）。雖被
    告並未提出距原告起訴時已超過5年之105年11月、12月之原
    告駕駛駕車時間查核紀錄表，然依原告所提出之請假明細表
    ，可知原告於105年11月、12月間各有5日例假休息未工作，
    並參被告所提出之原告薪資核算標準（見本院卷第400至404
    頁），被告規定若駕駛員當日正常服勤且里程達單班8/12（
    含），給付單班逾時津貼每日600元，而依原告所提出之105
    年11月、12月之薪資單（見本院卷第34至35頁），原告於10
    5年11月合計領取逾時津貼15,000元（包括逾時-應8,100元
    及逾時-免6,900元），可知原告於105年11月出勤日數合計
    共25日，且此25日之工作日數原告均正常服勤且達里程數後
    所發給之逾時津貼。另被告亦發給原告例假津貼合計4,381
    元，足認原告於105年11月，除前述5日例假未工作外，另有
    於每週5日平日工作後之非平日超時工作，而此例假津貼應
    係由原告該月所領取之底薪12,000元、伙食津貼2,000元、
    安服獎金9,600元、行車安全獎金3,757元及運價專案補貼5,
    500元，合計32,857元，再除以該月份30日再乘以4後計算所
    得（元以下四捨五入），故原告於105年11月所出勤之25日
    中，應有4日於非平日超時工作之情形。另原告於105年12月
    合計領取逾時津貼15,600元（包括逾時-應8,700元及逾時-
    免6,900元），可知原告於105年12月出勤日數合計共26日，
    且此26日之工作時間均正常服勤且達里程數後所發給。另被
    告亦發給原告例假津貼5,197元，可知原告於105年12月，除
    前述5日例假未工作外，另有每週5日平日工作後之非平日超
    時工作，而此例假津貼應係由原告該月所領取之底薪12,000
    元、伙食津貼2,000元、安服獎金9,244元、行車安全獎金3,
    477元及運價專案補貼5,500元，合計32,221元，再除以該月
    份31日再乘以5後計算所得（元以下四捨五入），故原告於1
    05年12月所出勤之26日中，應有5日於非平日超時工作。兩
    造前述主張與抗辯，或與前述請假明細表及駕駛駕車時間查
    核紀錄表所載原告工作情形不符，或與前述勞基法規定未合
    ，均非可採。故原告於系爭請求期間之平日工作日數、平日
    延時工作日數、非平日超時工作日數、休息日工作日數及休
    假日工作日數均如附表一「本院認定」欄所示。
　⑷再按勞工繼續工作4小時，至少應有30分鐘之休息。勞基法第
    35條前段定有明文。營業大客車業者派任駕駛人駕駛車輛營
    業時，除應符合勞動基準法等相關法令關於工作時間之規定
    外，其調派駕駛勤務並應符合下列規定：二、連續駕車4 小
    時，至少應有30分鐘休息，休息時間如採分次實施者每次應
    不得少於15分鐘，汽車運輸業管理規則第19條之2第2款前段
    亦定有明定。被告為公車業者，原告擔任公車駕駛員，其工
    作內容攸關公共安全，本應依照勞基法及汽車運輸業管理規
    則等規定，使其獲得適度充分休息，故原告駕車趟次間時間
    若未有30分鐘使其休息，除與前述規定不符外，應認該未達
    30分鐘之趟次間時間實為原告為下次駕車之整備時間，仍屬
    原告之工作時間，然倘若趟次間時間已達30分鐘以上，始屬
    原告之休息時間，較為合理。經查，依被告所提出之原告駕
    駛駕車時間查核紀錄表（見本院卷第118至324頁），就原告
    每日駕車工時（即該查核紀錄表所載「工時小計」）加計趟
    次間時間（即該查核紀錄表所載「休息小計」），扣除趟次
    間時間達30分以上屬原告休息時間後，原告於系爭請求期間
    之每日駕車工作時間詳如附件二之二「工作時間」欄所示（
    按附件二之二所示駕車工作時間已將原告若於該日工作時間
    未達8小時部分排除）。另原告每日駕車之工作時間雖長短
    不一，然原告於起訴時係以其任職期間每日平均工作時數對
    被告為加班費差額之請求，本院斟酌上述各情，以附件二之
    二「工作時間」欄所示每日駕車之工作時間除以原告實際工
    作日數（不包括原告該日未達8小時之工作日數），原告每
    日駕車之工作時間平均約為620分鐘（即10小時又20分鐘，
    詳細各月份平均駕車之工作時間，如附件二之一所示）。再
    者，被告雖未提出距原告起訴時已超過5年之105年11月、12
    月之原告駕駛駕車時間查核紀錄表，然原告於105年11月、1
    2月除前述例假休息未工作外，未有其他請假情形，此參前
    述請假明細表即明，且依被告所述（見本院卷第378至380頁
    ），原告於105年11月、12月應為單班駕駛，被告復已給付
    原告於前述2月份逾時津貼、例假津貼，堪認原告於105年11
    至12月每日駕車工作時間，應與前述620分鐘相當。
　⑸另考量原告除駕駛工作外，原告於每日發車前需提前到班為
    酒測、並就車輛為整備及保養，收班後亦需就車輛為清潔、
    檢查及收銀箱交回等工作，可認原告所為前述發車前、收班
    後合計應有40分鐘亦應計入原告工作時間，故原告若延長工
    作時間（包括於平日延時工作、非平日超時工作、休息日工
    作、例休假工作）之每日工作時間應為660分鐘（即11小時
    ）。原告主張其每日平均工作時間12小時，恐係將其駕車趟
    次間時間縱已達30分鐘以上之休息時間計入其工作時間所致
    ，被告抗辯原告每日平均工作時間為9.5小時，顯係將未達3
    0分鐘之趟次間時間排除所致，均非可信。
　㈢原告於系爭請求期間各月份之每小時工資額、平日每日工資
    各如附表三「平日每小時工資額」欄及「平日每日工資」欄
    所示：  
　⑴按勞基法之立法目的在於保障勞工權益，加強勞雇關係，促
    進社會與經濟發展，而為勞動條件最低標準之規定，故於勞
    工延長工作時間、休假日及例假照常工作者，雇主應依勞基
    法第24條規定標準發給延長工作時間之工資及依同法第39條
    規定加倍發給工資，乃屬強制規定，除非有法律明文規定，
    原則上勞雇雙方均應遵守。蓋勞工相較於雇主，為經濟上之
    弱勢者，非可由雇主單方或勞雇雙方以契約方式排除上開法
    律規定之適用，否則即有違勞基法之立法意旨（最高法院97
    年度臺上字第929號、106年度臺上字第1221號等判決意旨參
    照）。本件兩造均未主張原告屬應適用勞基法第84條之1規
    定之勞工，故被告就原告於平日延時工作、非平日超時工作
    、休息日工作及休假日工作，勞基法並無特別排除前述勞動
    條件規定適用之明文，依照前述說明，原告如有於平日延時
    工作、非平日超時工作，或於休息日工作、休假日工作，被
    告自應按勞基法前述規定給付加班費，否則即與勞基法第30
    條第1項及第24條、第39條等強制規定有違。
　⑵被告雖以原告系爭請求期間自被告所受領薪資，並未低於基
    本工資加計假日、延長工時工資之總額，抗辯其並未違反勞
    基法之規定，原告不得再行請求加班費差額云云。然勞基法
    第21條第1項規定「工資由勞雇雙方議定之。但不得低於基
    本工資」，僅在規範法定最低工資標準，並未排斥勞基法第
    24條、第39條等強制規定之適用，縱原告系爭請求期間自被
    告所受領薪資總數已逾原告系爭請求期間之各年度所定基本
    工資及以該基本工資另加計假日、延長工時工資之總額，然
    此仍與勞基法第24條、第39條關於雇主需加成或加倍給付勞
    工加班費等強制規定相違，被告以此為由抗辯原告不得再請
    求系爭請求期間之加班費差額，自非可採。故被告是否已依
    前述勞基法第24條、第39條等規定足額給付原告系爭請求期
    間加班費，仍應視原告自被告所受領如附件一所示薪資項目
    中何者屬原告正常工作時間工資，再據以計算原告系爭請求
    期間之各月份平日每日工資及平日每小時工資額為何。
　⑶又按工資，謂勞工因工作而獲得之報酬，包括工資、薪金及
    按計時、計日、計月、計件以現金或實物等方式給付之獎金
    、津貼及其他任何名義之經常性給與均屬之，勞基法第2條
    第3款定有明文。所謂「因工作而獲得之報酬」及「經常性
    之給付」，分別係指符合勞務對價性，及在一般情形下經常
    可以領得之給付。判斷某項給付是否具「勞務對價性」及「
    給與經常性」，應依一般社會之通常觀念為之，其給付名稱
    為何？尚非所問。又按同法第24條所稱平日每小時工資額，
    僅以勞工在每日正常工作時間內每小時所得之報酬為限，是
    除不具工資性質之勉勵性、恩惠性給付當然不包括外，勞工
    因延長工作時間所得以及與工作時間之計算無關者，均不得
    併入平日每小時工資額之計算（最高法院110年度臺上字第2
    035號判決意旨參照）。
  ⑷經查，原告於系爭請求期間曾自被告領取如附件一所示薪資
    項目及薪資合計欄所示薪資等事實，為兩造所不爭執。原告
    雖主張109年10月「補誤漏款」之薪資項目5,000元，應計入
    其109年10月薪資內，然此為被告否認，並抗辯被告於109年
    10月份所核發「補誤漏款」5,000元，係因被告從原告於109
    年9月份已領取安服獎金內扣除，嗣因查明原告並無肇責，
    所以在109年10月以「補誤漏款」名義核發該5,000元等語，
    而原告對此亦未曾爭執，可認該109年10月「補誤漏款」，
    實係將原告109年9月已扣除之安服獎金5,000元再發給原告
    ，故此補誤漏款5,000元，並非原告於109年10月工作所獲得
    之報酬，且被告於109年9月將已計算並發給之安服獎金中扣
    除前述5,000元，故此亦無需計入原告之109年9月薪資項目
    ，併此敘明。
  ⑸另原告對於被告所發給薪資中如「逾時-應」、「逾時-免」
    、「國定假日津貼」、「例假津貼」、「休息日-應稅」、
    「休息日-免稅」、「加勤行安獎金」及「加勤安服獎金」
    等薪資項目係具有加班費性質乙節，並不爭執（見本院卷第
    20頁），依照前述判決意旨，前述薪資項目即不得併入平日
    每小時工資額為計算。
  ⑹另被告對於原告所主張之如附件一所示「底薪」、「伙食津
    貼」、「安服獎金」、「行車安全獎金」及「運價專案補貼
    」等薪資項目係屬原告正常工作時間工資乙節，並未爭執（
    見本院卷第78至85頁），故原告每月所領取「底薪」、「伙
    食津貼」、「安服獎金」、「行車安全獎金」及「運價專案
    補貼」等薪資項目本應計入平日每小時工資額為計算。
  ⑺而原告所領取如附件一所示之薪資項目，除具有延長工作時
    間所得性質之「逾時-應」、「逾時-免」、「國定假日津貼
    」、「例假津貼」、「休息日-應稅」、「休息日-免稅」、
    「加勤行安獎金」及「加勤安服獎金」及本需計入平日每小
    時工資額為計算之「底薪」、「伙食津貼」、「安服獎金」
    、「行車安全獎金」及「運價專案補貼」等薪資項目外，尚
    有「單延津貼」及「特殊功績工資」等薪資項目，經查：
　①單延津貼：依照被告所提出之駕駛員薪資核算標準（見本院
    卷第400至404頁），可知該單延津貼之單班金額為中退者每
    日150元，小退者每日90元，核算標準為：單班人員當日正
    常服勤，並配合下列排班者獎勵發給，中退-其中至少有一
    趟返站至下一趟出站時間間隔120分鐘，小退-其中至少有一
    趟返站至下一趟出站時間間隔超過30分鐘等。另依被告所提
    出之「駕駛駕車時間查核紀錄表」，可知原告每日駕車工作
    時間大多超過8小時正常工作時間，對比前述薪資核算表，
    可知該單延津貼係因原告擔任公車駕駛員，而市區公車本有
    上下班尖峰時段與離峰時段之區別，而離峰時段多為平日中
    午、下午之8小時正常工作時間內，被告為使包括原告在內
    之公車駕駛員在8小時正常工作時間內之離峰時段先為120分
    鐘或30分鐘休息（即前述中退或小退），俾能使駕駛員於超
    過8小時正常工作時間之下班尖峰時段繼續駕駛公車，而以
    駕駛員若配合前述中退或小退等排班者給付單延津貼，足認
    此單延津貼係以兩造約定（即原告配合被告排班）在8小時
    正常工作時間內先暫停工作休息120分鐘或30分鐘以上，使
    原告能在已超過8小時正常工作時間之下班尖峰時段因繼續
    為駕駛工作所為之給付，實具有延長工作時間工資之性質，
    即不得併入平日每小時工資額為計算。
　②特殊功績工資：依前述駕駛員薪資核算標準，特殊功績工資
    係與行車安全獎金併列，均以全月行駛里程×每公里獎金計
    發，且全月行駛里程數達當月目標者（-5）加發特殊功績10
    0％，達日曆天（-4）時，加發1％營收獎金之特殊功績，故此
    特殊功績工資係以原告全月行駛里程數為計算基準，與原告
    勞務提供有密切關連，當屬工資無訛。另此特殊功績工資既
    係以原告全月行駛里程數為計算，故不論原告於正常工時駕
    車，或於平日延時駕車、非平日超時駕車、休息日駕車或例
    休假駕車，均屬原告該月份駕駛里程數，被告並以此里程數
    計算原告當月之特殊功績工資。另與特殊功績工資同以全月
    行駛里程數計算工資之行車安全獎金，被告自106年1月後，
    亦將該部分區分為行安獎金及兩造均不爭執、具有加班費性
    質之加勤行安獎金等薪資項目，故原告所領取特殊功績工資
    ，亦應區分何者屬平日正常工時特殊功績工資及具加班費性
    質之延長工時特殊功績工資，始為公允。原告已從被告受領
    如附件一「特殊功績」欄所示特殊功績工資，另原告於系爭
    請求期間之平日工作日數、平日延時日數、非平日超時工作
    日數、休息日工作日數及例休假工作日數均如附表一本院認
    定欄所示，且原告若延長工時之每日工作時間平均為660分
    鐘（即11小時），故原告之正常工作時間特殊功績工資應如
    附表二「正常工時特殊功績工資」欄所示【各月份計算式為
    ：當月特殊功績工資×（8/11）×（當月平日工作日數/當月
    總工作日數）=正常工時特殊功績工資】），並應將此正常
    工時特殊功績工資併入平日每小時工資額為計算。
　⑻綜上，原告自被告所領取之如「逾時-應」、「逾時-免」、
    「例假津貼」、「國定假日津貼」、「休息日-應稅」、「
    休息日-免稅」、「單延津貼」、「加勤安服獎金」及「加
    勤行安獎金」等薪資項目，因具有加班費性質，自不得併入
    平日每小時工資額計算。至於原告所領取之「特殊功績工資
    」應拆分為如附表二「正常工時特殊功績工資」欄所示，該
    「正常工時特殊功績工資」再與「底薪」、「伙食津貼」、
    「安服獎金」、「行安獎金」及「運價專案補貼」等薪資項
    目計入平日每小時工資額為計算。故原告系爭請求期間各月
    份之平日每日工資、每小時工資額均詳如附表三「平日每小
    時工資額」欄及「平日每日工資」欄所示
　㈣被告並未短少給付原告系爭請求期間之平日延時工作、非平
    日超時工作、休息日工作、休假日工作之加班費：
　⑴按雇主延長勞工工作時間者，其延長工作時間之工資依左列
    標準加給之：一、延長工作時間在二小時以內者，按平日每
    小時工資額加給三分之一以上。二、再延長工作時間在二小
    時以內者，按平日每小時工資額加給三分之二以上。三、依
    第三十二條第三項規定，延長工作時間者，按平日每小時工
    資額加倍發給之，105年12月21日修正前勞基法第24條定有
    明文，另按雇主延長勞工工作時間者，其延長工作時間之工
    資依下列標準加給：一、延長工作時間在二小時以內者，按
    平日每小時工資額加給三分之一以上。二、再延長工作時間
    在二小時以內者，按平日每小時工資額加給三分之二以上。
    。雇主使勞工於第36條所定休息日工作，工作時間在二小時
    以內者，其工資按平日每小時工資額另再加給一又三分之一
    以上；工作二小時後再繼續工作者，按平日每小時工資額另
    再加給一又三分之二以上，105年12月21日修正後勞基法第2
    4條第1項、第2項亦分別定有明文；又按第36條所定之例假
    、休息日、第37條所定之休假及第38條所定之特別休假，工
    資應由雇主照給。雇主經徵得勞工同意於休假日工作者，工
    資應加倍發給。因季節性關係有趕工必要，經勞工或工會同
    意照常工作者，亦同，勞基法第39條亦有明文。
　⑵經查，原告於系爭請求期間確有如附表一「本院認定」欄所
    示之平日延時工作日數、非平日超時工作日數、休息日工作
    日數及休假日工作日數，另原告於系爭請求期間若延時工作
    （包括平日及非平日）平均每日工作時數平均為11小時，且
    原告於系爭請求期間各月份之平日每日工資、平日每小時工
    資額亦如附表三所示。依照前述規定計算，原告於系爭請求
    期間之各月加班費數額即如附表四「平日延時加班費」欄、
    「非平日超時工作加班費」欄或「休息日工作加班費」欄及
    「例休假工作加班費」欄所示，而各月份前述三項加班費加
    總後即如附表四「當月加班費」欄所示，再與當月份「正常
    工資」欄所示原告於該月份正常工時工資相加後，再減去如
    附表四「實際已領工資」欄所示原告已自被告處領取工資後
    ，即為該月份加班費差額（即如附表四「差額」欄所示）。
    觀諸如附表四之「差額」欄所示，被告並未短少給付原告於
    系爭請求期間之加班費，故原告請求被告給付系爭請求期間
    之加班費差額，並無依據。
　㈤被告應給付原告特休未休工資差額10,659元：
　⑴按勞工在同一雇主或事業單位，繼續工作滿一定期間者，每
    年應依左列規定給予特別休假：一、1年以上3年未滿者7日
    。二、3年以上5年未滿者10日。三、5年以上10年未滿者14
    日。四、10年以上者，每1年加給1日，加至30日為止，105
    年12月21日修正前勞基法第38條定有明文。另106年6月16日
    修正前勞基法施行細則第24條第3款亦明定：勞基法第38條
    之特別休假因年度終結或終止契約而未休者，其應休未休之
    日數，雇主應發給工資。而105年12月21日修正後勞基法第3
    8條第1項則規定：勞工在同一雇主或事業單位，繼續工作滿
    一定期間者，應依下列規定給予特別休假：一、6個月以上1
    年未滿者，3日。二、1年以上2年未滿者，7日。三、2年以
    上3年未滿者，10日。四、3年以上5年未滿者，每年14日。
    五、5年以上10年未滿者，每年15日。六、10年以上者，每1
    年加給1日，加至30日為止，該修正規定並自106年1月1日施
    行。又按勞工之特別休假，因年度終結或契約終止而未休之
    日數，雇主應發給工資。但年度終結未休之日數，經勞雇雙
    方協商遞延至次一年度實施者，於次一年度終結或契約終止
    仍未休之日數，雇主應發給工資，勞基法第38條第4項亦定
    有明文。而106年6月16日修正後勞基法施行細則第24條之1
    條第2項規定：本法第38條第4項所定雇主應發給工資，依下
    列規定辦理：一、發給工資之基準：（一）按勞工未休畢之
    特別休假日數，乘以其一日工資計發。（二）前目所定一日
    工資，為勞工之特別休假於年度終結或契約終止前一日之正
    常工作時間所得之工資。其為計月者，為年度終結或契約終
    止前最近一個月正常工作時間所得之工資除以三十所得之金
    額。
　⑵經查，原告自103年6月26日起即受僱於被告，原告105年至10
    9年分別有10日、14日、11日、15日、15日之特休未休，另
    被告業已給付前述年度特休未休工資合計56,543元等事實，
    為兩造所不爭執。再依原告所提出前述年度薪資單（見本院
    卷第35至59頁），被告均係於各年度1月份薪資中給付前一
    年度特休未休工資，可見兩造係約定原告可於每年1月1日至
    12月31日間行使特別休假權利（按即採歷年制）。而依附表
    三所示，原告於105年12月正常工作時間所得為34,263元，
    經除以30後所得金額為1,142元；106年12月正常工作時間所
    得為31,135元，經除以30後所得金額為1,038元；107年12月
    正常工作時間所得為30,154元，經除以30後所得金額為1,00
    5元；而原告於108年12月間，因曾請多日婚假，該月份非屬
    正常工作時間月份，應另以最近月份即108年11月，計算其
    正常工作時間所得較為合理，而原告於108年11月正常工作
    時間所得為30,198元，經除以30後所得金額為1,007元；原
    告於109年12月正常工作時間所得為30,170元，經除以30後
    所得金額為1,006元。故被告應給付原告105至109年之特休
    未休工資分別如附表五「應給付特休未休工資」欄所示，合
    計應為67,202元，而被告業已給付原告前述年度之特休未休
    工資合計為56,543元，故被告尚需給付原告特休未休工資差
    額應為10,659元。
　㈥至於被告另抗辯原告所請求之105年11月至106年5月間之加班
    費差額及特休未休工資差額，均已罹於時效而不得請求云云
    。
　⑴然按消滅時效，自請求權可行使時起算。利息、紅利、租金
    、贍養費、退職金及其他1年或不及1年之定期給付債權，其
    各期給付請求權，因5年間不行使而消滅。時效完成後，債
    務人得拒絕給付。民法第128條前段、第126條、第144條第1
    項定有明文。又按消滅時效，因左列事由而中斷：一、請求
    。二、承認。三、起訴。左列事項，與起訴有同一效力：二
    、聲請調解或提付仲裁。時效因請求而中斷者，若於請求後
    6個月內不起訴，視為不中斷。民法第129條、第130條分別
    定有明文。
　⑵經查，原告前曾就其與被告間關於加班費差額及特休未休工
    資差額等爭議，於110年10月間申請勞資爭議調解，嗣於同
    年10月19日為勞資爭議調解後，因兩造差距過大致調解不成
    立，有原告所提出之勞資爭議調解紀錄影本在卷可查（見本
    院卷第32至33頁），而原告於6個月內之111年4月8日向本院
    提起本件訴訟，依照前述規定，原告就其系爭請求期間之加
    班費差額請求權及特休未休工資請求權，即已因聲請調解且
    遵期起訴而生中斷時效之效力，被告抗辯原告前述請求權已
    因罹於時效已消滅，尚非可信。 
四、從而，原告依勞基法相關規定，請求被告給付特休未休工資
    差額10,659元，及自起訴狀繕本送達翌日（即111年6月11日
    ）起至清償日止，按年息百分之5計算之利息，為有理由，
    應予准許，原告逾此部分之主張，為無理由，應予駁回。而
    原告前述駁回之部分，其假執行之聲請即失所附麗，應併予
    駁回。
五、本件事證已臻明確，兩造其餘攻擊防禦方法及所提證據資料
    ，核與本件判決所得心證及結果均不生影響，毋庸逐一論述
    ，附此敘明。
六、本件係簡易訴訟程序之勞動事件，且為被告即雇主部分敗訴
    之判決，依民事訴訟法第389第1項第3款及勞動事件法第44
    條第1項、第2項規定，就原告勝訴部分應依職權為假執行之
    宣告，並諭知被告如以10,659元或同額華南商業銀行士林分
    行可轉讓定期存單為原告預供擔保，得免為假執行。並依職
    權確定訴訟費用額為3,970元（第一審裁判費），由被告負
    擔120元，其餘3,850元由原告負擔。
中　　華　　民　　國　　111 　年　　10　　月　　31　　日
                    勞動法庭法  官  莊明達
上列正本係照原本作成。
如不服本判決，應於判決送達後20日內，向本院提出上訴狀並應
記載上訴理由，如於本判決宣示後送達前提起上訴者，應於判決
送達後20日內補提上訴理由書（須附繕本）。
中　　華　　民　　國　　111 　年　　10　　月　　31　　日
                            書記官  王淳平